【裁判字號】    92,台上,270
【裁判日期】    920116
【裁判案由】    違反毒品危害防制條例
【裁判全文】
最高法院刑事判決                                九十二年度台上字第二七０號
    上 訴 人    甲○○
右上訴人因違反毒品危害防制條例案件，經台灣高等法院中華民國九十一年七月五日
第二審判決︵九十一年度上訴字第一二三０號，起訴案號：台灣桃園地方法院檢察署
八十七年度偵字第一二００、五八一一號︶後，依職權逕送審判，視為被告已提起上
訴，本院判決如左：
    主  文
原判決撤銷，發回台灣高等法院。
    理  由
本件原判決認定上訴人甲○○基於販賣毒品海洛因營利之概括犯意，先後：(1)、於民
國八十六年八月間起至同年十二月間止，以其使用之000000000號行動電話
聯絡，連續在桃園縣平鎮市○○路與環南路附近之長江加油站，以一次一小包、新台
幣︵下同︶三千元之價格，販賣海洛因予王前清施用，計十次以上。嗣王前清於同年
十二月八日十九時許，在桃園縣平鎮市金星里十八鄰八十八號住處為警查獲，並扣得
其向上訴人購買尚未施用之海洛因二小包︵驗餘淨重０‧二公克，已於王前清施用毒
品案諭知沒收銷燬確定︶。(2)、自八十六年十一月間某日起至八十七年一月間某日止
，在桃園縣楊梅鎮怡仁醫院等地，經由黃增城代謝長斐以撥打上訴人使用之0000
00000號行動電話聯絡之方式，以每錢一萬餘元或半錢五千元之價格，連續販賣
海洛因予謝長斐施用，共約七、八次。嗣於八十七年一月十六日十二時許，謝長斐在
桃園縣中壢市○○○街一三０號三樓住處與黃增城為警查獲，並扣得其向上訴人購買
尚未施用之海洛因四小包︵驗餘淨重九‧八五公克，包裝重二‧七八公克，已於謝長
斐施用毒品案諭知沒收銷燬確定︶。(3)、自八十七年三月間某日起至同年四月二十七
日止，連續在桃園縣中壢市○○○街十六號二樓當時之住處等處，以一包︵毛重約一
‧七公克︶一萬元之價格，販賣毒品海洛因予周廷文施用，共約五、六次。嗣於八十
七年四月二十七日上午十一時十五分許，周廷文至桃園縣中壢市○○○街十六號二樓
上訴人住處，向上訴人購得之海洛因一包，正欲離去之際，為警當場查獲，扣得向上
訴人購得之海洛因一包︵驗餘淨重一‧五二公克，包裝重０‧一八公克，另案裁定沒
收銷燬確定︶，及上訴人所有預備供吸食及販賣用之海洛因二十四包︵驗餘淨重二十
二點七九公克，包裝重四．八五公克︶、預備供分裝海洛因用之空夾鏈袋七十個︵業
經依台灣桃園地方法院檢察署檢察官命令，執行沒收銷燬︶等情。因而維持第一審適
用肅清煙毒條例第五條第一項，論處上訴人連續販賣毒品︵累犯︶罪刑︵處無期徒刑
，褫奪公權終身︶之判決，駁回上訴人在第二審之上訴，固非無見。
惟查：(一)、共同被告不利於己之陳述，固得採為其他共同被告犯罪之證據，惟此項不
利之陳述，須無瑕疵可指，而就其他方面調查，又與事實相符，始得採為其他共同被
告犯罪事實之認定。原判決依憑王前清之供詞、王前清被警查扣之白色粉末經鑑定確
係毒品海洛因、王前清之尿液經鑑定有毒品嗎啡反應等證據，認定上訴人連續以一次
一小包、三千元之價格，販賣海洛因予王前清施用，計十次以上等情；但上訴人自始
否認此犯行。究竟王前清之供詞，是否與事實相符，仍非全無疑義；且上訴人販賣海
洛因予王前清之次數正確為若干次？原審未予調查說明，亦有未合。又原判決事實記
載每次一小包之價格為三千元，而理由欄卻記載王前清稱向上訴人購買海洛因，每次
至少二、三千元︵見原判決第五頁第一段︶，並以此資為論罪之理由，事實與理由所
載互不相符，亦有判決理由矛盾之違法。(二)、黃增城於警訊供稱﹁我是聯絡綽號﹃相
信﹄︵指甲○○︶之男子販賣海洛因供謝長斐吸用，我只是居中聯絡，並無轉交及介
入交易……經我居中聯繫的約有十餘次，每次交易均是﹃相信﹄之男子直接將毒品交
給謝長斐，並直接付款，我並未從中轉交……我大約替謝長斐購買海洛因十幾次﹂︵
見偵字第一二００號卷第十八頁正反面、第二十一頁︶；嗣於第一審供稱﹁我都以電
話與甲○○聯絡，有時候五千元，有時一萬元，總共成交七、八次以上，有時甲○○
會叫人送貨給我，有時是甲○○在楊梅的怡仁醫院交貨給我，在怡仁醫院交貨二、三
次﹂︵見第一審卷(一)第二十八頁︶。黃增城就其代謝長斐向上訴人購買海洛因之次數
，或稱十幾次，或稱七、八次，前後所述不一。又謝長斐於警訊供稱﹁我吸用的海洛
因毒品大多是拜託綽號黃增城購買，有時也請王興煙代為購買，他們向何人購買我也
不清楚……我大多購買半錢或一錢重海洛因，價值約八千元至一萬元不等﹂︵見偵字
第一二００號卷第八頁反面、第九頁︶；嗣於第一審供稱﹁之前，我吸用之海洛因都
是拜託黃增城幫我買的，每次請黃增城買約五千元至八千元不等﹂︵見第一審卷(一)第
一二五頁︶；就所購買之金額，或謂八千元至一萬元，或謂五千元至八千元，所述亦
不一致。原判決未說明取捨判斷之理由，遽予認定共約上訴人販賣次數為七、八次，
價額為每錢一萬餘元或半錢五千元，不僅所認次數有欠明確，且認定販賣之金額亦與
證據資料不盡相符，亦有判決證據理由矛盾之違法。以上為本院得依職權調查之事項
，應認原判決有撤銷發回更審之原因。
據上論結，應依刑事訴訟法第三百九十七條、第四百零一條，判決如主文。
中      華      民      國    九十二    年      一      月     十六     日
                              最高法院刑事第九庭
                                  審判長法官  陳  炳  煌
                                        法官  陳  正  庸
                                        法官  吳  信  銘
                                        法官  徐  文  亮
                                        法官  劉  介  民
      右正本證明與原本無異
                                              書  記  官
中      華      民      國    九十二    年      一      月    二十一    日


司法院資訊處製作；財團法人民間司法改革基金會備份。
